【裁判字號】    92,簡上,445
【裁判日期】    920926
【裁判案由】    妨害投票
【裁判全文】
臺灣高雄地方法院刑事判決                        九十二年度簡上字第四四五號
    上  訴  人  臺灣高雄地方法院檢察署檢察官
    被      告  丙○○
                甲○○
                乙○○
    共      同
    選任辯護人  歐陽志宏律師
右列被告等因妨害投票案件，不服本院高雄簡易庭中華民國九十二年六月三十日九十
二年度簡字第二三九九號第一審簡易判決（聲請簡易判決處刑案號：臺灣高雄地方法
院檢察署九十一年度選偵字第一四三號、第一八六號），提起上訴，本院合議庭第二
審判決如左：
    主  文
上訴駁回。
    事實及理由
一、本案經本院審理結果，認第一審判決被告丙○○、甲○○，及乙○○三人均係犯
    刑法第一百四十六條第一項之妨害投票罪，並判處被告丙○○有期徒刑七月，褫
    奪公權三年，緩刑三年；被告甲○○有期徒刑三月，並諭知易科罰金之折算標準
    ，褫奪公權三年，緩刑三年；乙○○有期徒刑三月，並諭知易科罰金之折算標準
    ，褫奪公權三年，緩刑三年，認事用法及量刑均無不當，應予維持，並引用第一
    審判決書（含聲請簡易判決處刑書）記載之事實、證據及理由（如附件）。
二、上訴意旨指摘原判決（一）未慮及被告丙○○於偵查中矢口否認犯行，及偵查本
    案所動員之人力等情，而量處有期徒刑七月，褫奪公權三年，復予以緩刑，顯然
    過輕，（二）就被告甲○○、乙○○二人之犯罪情節相較，以被告甲○○之情節
    較被告乙○○為重，然原審量處渠二人相同刑度，並未說明原因；均有不當，爰
    請求撤銷原判決，更為適當之判決。
三、經查，被告丙○○雖於偵查中否認犯行迄本院審理時始行自白，然被告在訴訟上
    本有自辯之權利，此為當然之理，又本件蒐證過程固耗費大量人力，此經本院核
    閱全卷無訛，從而原審依公訴人所求刑度量處有期徒刑七月，褫奪公權三年，亦
    非無據，惟被告丙○○於本院審理中已坦承犯行，並表示悔悟之心，且被告遷入
    「幽靈人口」之目的，係為其當選里長之用，然本案於里長選舉前即為警調所查
    察，是被告丙○○所為尚未對里長選舉之結果發生實害，從而本院認本案對社會
    之損害尚屬輕微，原審依此併予宣告緩刑三年，並無不當；另被告甲○○與被告
    丙○○為夫妻關係，而被告甲○○為使被告丙○○順利當選，始觸犯本件妨害投
    票犯行，已如起訴書所載，是以，縱被告甲○○之犯罪情節較被告乙○○為重，
    然依通常情理，亦非無可恕；況法官於有罪判決中，究應如何量處罪刑，為實體
    法賦予審理法官裁量之刑罰權事項，法官行使此項裁量權，自得依據個案情節，
    參諸刑法第五十七條所定各款犯罪情狀之規定，於該法定刑度範圍內，基於合義
    務性之裁量，量處被告罪刑。本院以為，量刑之裁量權，乃憲法所保障法官獨立
    審判之核心，法院行使此項裁量權，亦非得以任意或自由為之，仍應受一般法律
    原理原則之拘束，即仍須符合法律授權之目的、法律秩序之理念、國民法律感情
    及一般合法有效之慣例等規範，尤其應遵守比例原則及平等原則之意旨，否則即
    可能構成裁量濫用之違法（另參見最高法院八十六年度台上字第七六五五號判決
    ）。亦即如非有裁量逾越或裁量濫用之明顯違法情事，自不得擅加指摘其違法或
    不當，即使上級法院對下級法院裁量權之審查，亦應同此標準，此不僅在保障法
    官不受任何制度外之不當干涉，更保障法官不受制度內的異質干涉，此方符憲法
    第八十條所宣示獨立審判之真義。綜上，原審既已參酌刑法第五十七條所列各款
    情形予以量刑，是其量刑已屬妥適，自不得以僅因上訴人上開所指即認原審刑罰
    裁量權之行使有何違法不當之處，是以，上訴意旨請求撤銷原判決，改諭知較重
    之罪刑，自無理由，應予駁回。
據上論結，應依刑事訴訟法第四百五十五條之一第一項、第三項、第三百七十三條、
第三百六十八條，判決如主文。
中      華      民      國    九十二    年      九      月    二十六    日
                              臺灣高雄地方法院刑事第十五庭
                                  審判長法  官 李淑惠
                                        法  官 呂憲雄
                                        法  官 黃呈熹
右正本證明與原本無異。
不得上訴。
                                        書記官 梁瑜玲
中  華      民      國    九十二    年      九      月    二十六    日
【附錄本判決論罪科罰法條】
中華民國刑法第一百四十六條
以詐術或其他非法之方法，使投票發生不正確之結果或變造投票之結果者
，處五年以下有期徒刑。
前項之未遂犯罰之。


司法院資訊處製作；財團法人民間司法改革基金會備份。
